臺灣臺中地方法院民事裁定
111年度破字第18號
聲  請  人  譚淑娟  
上列聲請人聲請宣告破產事件，本院裁定如下：
    主    文
聲請駁回。
聲請程序費用由聲請人負擔。
    理    由
一、本件聲請意旨略以：聲請人20年前涉世未深被朋友欺騙成為
    非法信貸的人頭，嗣與銀行協商破局，且因經濟不景氣導致
    工作不穩定，沒有固定收入，又離婚獨自扶養一子，目前靠
    政府低補助及打臨時工維持生活，無法處理龐大債務，為此
    聲請破產宣告等語。
二、按破產，對債務人不能清償債務者，宣告之。左列財產為破
    產財團：一、破產宣告時屬於破產人之一切財產，及將來行
    使之財產請求權。二、破產宣告後，破產終結前，破產人所
    取得之財產。專屬於破產人本身之權利及禁止扣押之財產，
    不屬於破產財團。左列各款，為財團費用：一、因破產財團
    之管理變價及分配所生之費用。二、因破產債權人共同利益
    所需審判上之費用。三、破產管理人之報酬。破產人及其家
    屬之必要生活費及喪葬費，視為財團費用。財團費用及財團
    債務，應先於破產債權，隨時由破產財團清償之。破產宣告
    後，如破產財團之財產不敷清償財團費用及財團債務時，法
    院因破產管理人之聲請，應以裁定宣告破產終止，破產法第
    57條、第82條、第95條、第97條、第148條分別定有明文。
    又債務人依法領取之社會福利津貼、社會救助或補助，不得
    為強制執行，強制執行法第122條第1項亦有明定。次按依同
    法第148條規定之旨趣，除債務人之財產不敷清償財團費用
    及財團債務外，尚難認無宣告破產之實益。是以法院就破產
    之聲請，依同法第63條第2項之規定，應本於職權為必要之
    調查，倘債務人確無財產可構成破產財團，或債務人之財產
    不敷清償財團費用及財團債務，無從依破產程序清理其債務
    時，始得以無宣告破產之實益，裁定駁回聲請（最高法院96
    年度台抗字第398號民事裁定意旨參照）。準此，倘債務人
    無財產可構成破產財團，無從清償財團費用及財團債務，即
    無法依破產程序清理其債務，堪認為無宣告破產之實益，法
    院應裁定駁回聲請。
三、經查：
　㈠聲請人上開主張業據其提出全國財產稅總歸戶財產查詢清單
    、110年度綜合所得稅各類所得資料清單、臺中市西屯區中
    低收入戶證明書、戶口名簿、未成年子女之身心障礙證明、
    財團法人金融聯合徵信中心債權銀行報送授信資料明細暨債
    權銀行報送債權轉讓資料明細、郵政存簿儲金簿交易明細、
    臺灣新北地方法院111年8月16日新北院賢111司執助日6117
    字第1114065026號執行命令等件為憑，堪認屬實。
　㈡依聲請人全國財產稅總歸戶財產查詢清單、110年度綜合所得
    稅各類所得資料清單所示（見本院卷第15、17頁），聲請人
    名下並無財產，其110年度給付所得額僅18,000元；聲請人
    稱其目前係靠打零工收入及政府補助維持其與未成年子女生
    活，據聲請人郵政存簿儲金簿交易明細所示（見本院卷第43
    頁），其每月領有低收入補助新臺幣（下同）4,000元、慈
    濟補助10,000元、臺中市社會局補助每月500元，每月共計
    為14,500元（計算式為：4,000元+10,000元+500元＝14,500
    元），目前至111年8月30日止餘額為43,916元，此部分依上
    開規定為不得扣押之財產，不屬破產財團。又觀諸財團法人
    金融聯合徵信中心債權銀行報送授信資料明細暨債權銀行報
    送債權轉讓資料明細（見本院卷第25至27頁），聲請人之債
    權人及債權金額分別為花旗（臺灣）銀行信義分行369,000
    元、永豐商業銀行延平分行180,000元、中國信託商業銀行1
    16,971元、良京實業股份有限公司（原債權人渣打國際商業
    銀行）310,732元、滙誠第一資產管理股份有限公司（原債
    權人澳盛銀行）432,747元，是依聲請人所得資料及其財產
    狀況，確實有不能清償債務之情形。
　㈢聲請人名下查無財產得構成破產財團，又聲請人稱其已離婚
    且需扶養一名未成年子女，依衛生福利部所公布臺中市111
    年扶養一人每月必要生活費用為37,133元，依上開規定，聲
    請人及家屬之必要生活費用視為財團費用，復據各級法院辦
    案期限實施要點第2條規定，破產事件辦案期限為2年，據此
    估算此項財團費用為891,192元（計算式為：37,133元X24月
    ＝891,192元），而聲請人並無破產財團得清償財團費用，更
    遑論有能力清償財團債務，揆諸前揭說明，聲請人無從依破
    產程序清理其債務，本件無宣告破產之實益。是以，聲請人
    聲請破產，於法不合，應予駁回。　
四、依破產法第5條，民事訴訟法第95條、第78條，裁定如主文
    。
中　　華　　民　　國　　111 　年　　10 　　月　　31　 日
                  民事第四庭    法  官　侯驊殷
正本係照原本作成
如不服本裁定，應於裁定正本送達後10日內向本院提出抗告狀，
並繳納抗告費新臺幣1,000元。
中　　華　　民　　國　　111 　年　　11　　月　　1 　　日
                                書記官　吳克雯